【裁判字號】    98,易,332
【裁判日期】    980520
【裁判案由】    詐欺
【裁判全文】
臺灣臺北地方法院刑事判決               98年度易字第332號
公  訴  人  臺灣臺北地方法院檢察署檢察官
被      告  乙○○
上列被告因詐欺案件，經檢察官提起公訴（九十七年度偵字第
一八九四一號），本院判決如下：
    主  文
乙○○幫助意圖為自己不法之所有，以詐術使人將本人之物交付
，處拘役伍拾日，如易科罰金，以新臺幣壹仟元折算壹日。
    事  實
一、乙○○能預見提供個人帳戶予他人使用，可能成為他人實施
    詐欺犯罪之用，竟基於幫助他人實施詐欺之不確定故意，於
    民國九十七年四月十日，在臺北市○○區○○街二百十一號
    龍山寺門口，將其於九十四年一月二十一日所申辦之玉山商
    業銀行和平分行（下稱玉山銀行和平分行）帳號00000
    00000000000號帳戶之存摺、提款卡及密碼，以
    新臺幣（下同）四千元之代價，提供予真實姓名、年籍不詳
    之成年人使用。嗣由該成年人取得上開帳戶，基於為自己不
    法所有之意圖，(一)先於九十七年五月二十七日晚間八時許，
    去電向林建銘佯稱：網路購物帳號遭盜用，需至自動提款機
    操作云云，致林建銘陷於錯誤，而依該成年人之指示，於同
    日晚間八時三十二分許，前往操作郵局自動櫃員機，匯款二
    萬九千九百八十九元至乙○○上開帳戶內，(二)又於同日晚間
    八時三十五分許，去電向甲○○佯稱：網路購物轉帳設定有
    誤，需至自動提款機更正云云，致甲○○陷於錯誤，而依該
    成年人之指示，於同日晚間九時十四分許，前往操作郵局自
    動提款機，匯款二萬九千九百八十九元至乙○○上開帳戶內
    ，嗣因林建銘、甲○○察覺有異，始知受騙，旋報警處理，
    查獲上情。
二、案經臺北市政府警察局大安分局移送臺灣臺北地方法院檢察
    署（下稱臺北地檢署）檢察官偵查起訴。
    理  由
壹、程序方面：
    按被告以外之人於審判外之言詞或書面陳述，除法律有規定
    者外，不得作為證據；又被告以外之人於審判外之陳述，雖
    不符合同法第一百五十九條之一至第一百五十九條之四之規
    定，但經當事人於審判程序同意作為證據，法院審酌該言詞
    陳述或書面陳述作成時之情況，認為適當者，亦得為證據；
    又當事人、代理人或辯護人於法院調查證據時，知有第一百
    五十九條第一項不得為證據之情形，而未於言詞辯論終結前
    聲明異議者，視為有前項之同意，刑事訴訟法第一百五十九
    條第一項及第一百五十九條之五分別定有明文。查本判決下
    列所引用之各項證據方法之證據能力，公訴人及被告於本院
    準備程序及審判期日中均未予爭執，且迄至言詞辯論終結前
    亦未再聲明異議，本院審酌該等言詞陳述及書面陳述作成時
    之情況，並無不宜作為證據之情事，依刑事訴訟法第一百五
    十九條之五之規定，自得作為證據，合先敘明。
貳、實體方面：
一、證據之認定：
    上開事實一之部分，業據證人即被害人林建銘、甲○○於警
    詢時證述明確，並有玉山銀行和平分行九十七年六月十一日
    玉山和平字第○八○六一一○一號函檢附之系爭帳戶開戶資
    料及九十七年九月十一日玉山和平字第○九七○九○八○○
    四號函附之系爭帳戶往來明細一份（臺北地檢署九十七年度
    偵字第一八九四一號卷第十七頁至第十九頁及第六十七至九
    十頁參照）以及自動櫃員機交易明細表五紙（同上偵查卷第
    十、十三頁參照）在卷可證，且被告乙○○於本院九十八年
    五月六日審理時，對上開事實一之部分亦供承不諱（本院當
    日審判筆錄參照），是依(一)證人林建銘、甲○○之證述、(二)
    玉山銀行和平分行九十七年六月十一日玉山和平字第○八○
    六一一○一號函檢附之系爭帳戶開戶資料及九十七年九月十
    一日玉山和平字第○九七○九○八○○四號函附之系爭帳戶
    往來明細各一份以及(三)自動櫃員機交易明細表五紙等補強證
    據已足資擔保被告於本院審理時所為之上開任意性自白具有
    相當程度之真實性，而得確信被告前述自白之犯罪事實確屬
    真實，從而依刑事訴訟法第一百五十六條第一項及第二項規
    定，本院自得依被告前述自白及該補強證據認定被告確有為
    前述幫助詐欺取財之犯行，本件事證明確，被告之犯行堪以
    認定。
二、論罪科刑之法律適用：
  (一)按刑法上之幫助犯，係對於犯罪與正犯有共同之認識，而以
    幫助之意思，對於正犯資以助力，而未參與實施犯罪之行為
    者而言（最高法院七十五年度臺上字第一五○九號、八十八
    年度臺上字第一二七○號判決亦同此意旨）。是以，如未參
    與實施犯罪構成要件之行為，且係出於幫助之意思提供助力
    ，即屬幫助犯，而非共同正犯。本件被告乙○○基於幫助之
    犯意，提供前述帳戶之存摺、提款卡及密碼予真實姓名、年
    籍不詳之成年人，該成年人利用被告之幫助，意圖為自己不
    法之所有，施用詐術使被害人陷於錯誤，因而匯款至被告所
    提供之上揭銀行帳戶內，是被告所為係參與詐欺罪構成要件
    以外之行為，且在無證據證明被告係以正犯而非以幫助犯之
    犯意參與犯罪之情形下，應認其所為係幫助犯而非正犯行為
    。核被告所為，係犯刑法第三十條第一項前段、第三百三十
    九條第一項之幫助詐欺取財罪。被告幫助他人犯上開詐欺取
    財罪，爰依刑法第三十條第二項之規定，按正犯之刑減輕之
    。
  (二)爰審酌被告出賣金融帳戶供他人從事不法使用，間接導致犯
    罪集團因使用人頭帳戶，阻礙警方之查緝，致犯罪之追查趨
    於複雜困難，更造成被害人財物之損失，危害交易秩序與社
    會治安，造成之危害非輕，惟於犯罪後尚知坦承犯行等情，
    量處如主文所示之刑，並諭知易科罰金之折算標準。
據上論斷，應依刑事訴訟法第二百九十九條第一項前段，刑法第
三百三十九條第一項、第三十條第一項前段、第二項、第四十一
條第一項前段，刑法施行法第一條之一，判決如主文。
本案經檢察官王育珍到庭執行職務。
中    華    民    國    98    年    5     月    20    日
                  刑事第九庭審判長法  官  林怡秀
                                  法  官  張詩芸
                                  法  官  徐淑芬
上正本證明與原本無異。
如不服本判決應於收受送達後十日內向本院提出上訴書狀，並應
敘述具體理由；其未敘述上訴理由者，應於上訴期間屆滿後二十
日內向本院補提理由書（均須按他造當事人之人數附繕本）「切
勿逕送上級法院」。被害人林建銘、甲○○如對於本判決不服者
，應具備理由請求檢察官上訴，其上訴期間之計算係以檢察官收
受判決正本之日期為準。
                                  書記官  劉郅享
中    華    民    國    98    年    5     月    20    日
附錄本案論罪科刑法條全文：
中華民國刑法第三百三十九條
意圖為自己或第三人不法之所有，以詐術使人將本人或第三人之
物交付者，處五年以下有期徒刑、拘役或科或併科一千元以下罰
金。
以前項方法得財產上不法之利益或使第三人得之者，亦同。
前二項之未遂犯罰之。


司法院資訊處製作；財團法人民間司法改革基金會備份。
